【裁判字號】    89,上訴,898
【裁判日期】    890426
【裁判案由】    偽造文書
【裁判全文】
臺灣高等法院刑事判決                            八十九年度上訴字第八九八號
    上  訴  人  臺灣桃園地方法院檢察署檢察官
    被      告  乙○○
右上訴人因被告偽造文書案件，不服臺灣桃園地方法院八十八年度訴緝字第八七號，
中華民國八十八年十二月二十二日第一審判決（起訴案號：臺灣桃園地方法院檢察署
八十四年度偵字第七六八一號）提起上訴，本院判決如左：
    主      文
原判決撤銷。
乙○○共同行使偽造私文書，足以生損害於公眾及他人，處有期徒刑壹年貳月，減為
有期徒刑柒月，再減為有期徒刑參月拾伍日。偽造之秦楊玉妹印章、印文各壹枚，秦
阿寬印章、印文各壹枚，秦文賢印章、印文各壹枚均沒收。
    事      實
一、緣秦文裕（已於民國八十五年六月二十七日死亡）、秦天生、秦正金、秦天良、
    秦茂龍、秦明潭、秦明鎮、秦明鴻（均經本院另案審結）等八人均為已故秦萬樹
    （三十六年四月十五日死亡）、秦楊玉妹（四十一年七月九日死亡）夫婦二人之
    派下子孫，其中秦文裕為秦萬樹之四子，秦天生為秦萬樹之已故長子秦阿坤（三
    十六年二月二十七日死亡）之長男，秦正金為秦萬樹之已故次子秦阿寬（五十五
    年三月二日死亡）之長男，秦天良、秦茂龍、秦明鎮、秦明鴻為秦萬樹之已故三
    子秦文賢（五十九年九月二十日死亡）之長男、次男、五男、六男、七男。渠等
    八人為便利迅速領得陸軍總司令部徵購秦萬樹死後所留遺產中，座落於桃園縣龍
    潭鄉○○段一八五─五、一八五─六、一六九等地號土地而應發放予土地所有人
    之補償金及辦理同地段一八六、一八六─之一、一八八、一八九等地號土地所有
    權移轉與陸軍之相關事宜，遂於七十五年八月二十五日與代書乙○○，基於犯意
    之聯絡，明知已故秦楊玉妹、秦阿寬、秦文賢並未拋棄對於秦萬樹遺產之繼承權
    ，共謀除秦文裕、秦天生外，其餘對於上開七筆土地有繼承權之人，均拋棄繼承
    權，將土地登記為秦文裕、秦天生二人共有，嗣領得補償金，再分予其他各房，
    並簽定協議書，而全權由乙○○處理。乙○○旋即先偽刻秦萬樹之已故配偶秦楊
    玉妹及秦萬樹已故次子秦阿寬、三子秦文賢等三人之印章各一枚，蓋於繼承權拋
    棄證書二張上，用以偽造該三人於三十六年間拋棄對於秦萬樹遺產繼承權之不實
    私文書，足以生損害於秦萬樹遺產之其他繼承人，再以渠等八人及各房派下員之
    名義製作內容不實之切結保證書三紙，擔保前開三人之拋棄繼承權為事實，繼於
    七十六年一月十五日，基於使公務員登載不實之概括犯意，先將上開不實文件持
    向桃園縣大溪地政事務所聲請土地所有權移轉登記，而使該地政事務所不知情之
    承辦人員，將前揭七筆土地登記為秦文裕、秦天生二人共有，足以生損害於地政
    機關關於地政管理之正確性及秦萬樹遺產之其他繼承人。待登記完畢後，再承同
    一之使公務員登載不實之概括犯意，持明知為不實事項使公務員登載不實之土地
    登記資料，以秦文裕、秦天生二人之名義向陸軍總司令部武漢、中興營區聲請發
    放補償金，而使承辦該項業務之軍方人員，登載於職務所掌之土地地價及獎勵金
    補償清冊內，足以生損害於公務機關關於補償金發放之正確性及秦萬樹遺產之其
    他繼承人。
二、案經被害人甲○○訴由台灣桃園地方法院檢察署檢察官偵查起訴。
    理      由
一、訊據被告乙○○對右揭犯罪事實坦承不諱，核與同案被告秦文裕、秦正金、秦天
    良、秦茂龍、秦明潭、秦明鎮、秦明鴻於原審審判時供述：右揭先以拋棄繼承權
    之方式辦理繼承登記，簡化土地所有人數，再向陸軍總司令部受領補償金後，再
    按協議之方式分配款項予各房子孫之方法係被告乙○○提供之方法等語相符（見
    原審八十四年度訴字第一六０九號卷第六三頁），又拋棄繼承權之秦楊玉妹係於
    四十一年七月九日死亡、秦阿寬於五十五年三月二日死亡、秦文賢於五十九年九
    月二十日死亡，有繼承系統表在卷可稽，而本件繼承登記之聲請則於秦楊玉妹死
    亡後三十餘年、秦阿寬、秦文賢二人死亡係近十五年之七十六年間，竟能一同具
    名於一紙拋棄繼承書上，顯而易見以秦楊玉妹、秦阿寬、秦文賢三人之名義所為
    之拋棄繼承書係屬偽造，此外並有拋棄繼承協議書一紙、秦楊玉妹、秦阿寬、秦
    文賢三人之繼承權拋棄證書、保證上開三人拋棄繼承為事實之切結保證書三紙、
    陸軍總司令部兵工署書函、陸軍總司令部武漢：中興營區土地地價及將勵金補償
    清冊、補償金發放紀錄、土地所有權登記聲請書等文件附卷足證被告自白與事實
    相符，本件事證明確，被告之犯行，洵堪認定，應依法論科。
二、核被告乙○○所為係犯刑第二百十六條、第二百十條、第二百十四條之罪，其就
    上開所犯之罪，與秦天生、秦文裕、秦正金、秦天良、秦茂龍、秦明潭、秦明鎮
    、秦明鴻等人間，有犯意聯絡及行為分擔，為共同正犯。又其偽造印章、印文犯
    行係偽造私文書之部份行為，為偽造行為所吸收；而其偽造私文書及明知不實事
    項使公務員登載不實後復持以行使，偽造及使公務員登載不實之低度行為亦為行
    使之高度行為所吸收，均不另論罪。其先後二次使公務員登載不實之犯行，時間
    緊接，所犯構成要件相同，顯係基於概括犯意為之，為連續犯，應論以一罪，而
    所犯上開行使偽造私文書及行使使公務員登載不實二罪間，有方法結果之牽連關
    係，應從一重之行使偽造私文書罪論處。公訴人雖未就被告行使使公務員登載不
    實之行為起訴，惟此部分事實與已起訴被告行使偽造私文書行為部分，有牽連犯
    關係，屬裁判上一罪，為起訴效力所及，本院自得併予審究，附此敘明。
三、原審認被告罪證明確，予以論罪科刑，固非無見，惟查(一)原審就被告持明知為不
    實事項使公務員登載不實之土地登記資料，以秦文裕、秦天生二人之名義向陸軍
    總司令部武漢、中興營區聲請發放補償金，行使使公務員登載不實行為部分漏未
    審酌；(二)就偽造秦楊玉妹、秦阿寬、秦文賢於三十六年間拋棄對於秦萬樹遺產繼
    承權之不實私文書，未認定足以生損害於秦萬樹遺產之其他繼承人；就明知不實
    事項，使地政機關公務員為不實之土地所有權移轉登記，除足以生損害於地政機
    關關於地政管理之正確性外，未認定亦足以生損害於秦萬樹遺產之其他繼承人；
    就明知不實事項，使陸軍總司令部武漢、中興營區聲請發放補償金之承辦該項業
    務之軍方人員，登載於職務所掌之土地地價及獎勵金補償清冊內，未認定足以生
    損害於公務機關關於補償金發放之正確性及秦萬樹遺產之其他繼承人，均有未洽
    ，檢察官上訴意旨認原審量刑過輕，而指摘原判決不當，雖不足取，惟原判決既
    有上開可議之處，自應由本院將之予以撤銷改判。爰審酌被告犯罪之動機、目的
    、手段及其品性、生活狀況、智識程度、犯罪所生之損害、犯罪後坦承犯罪等一
    切情狀，量處如主文第二項所示之刑，以示儆懲。末查，被告犯罪時間係在七十
    五、七十六年間，均合於中華民國七十七年罪犯減刑條例及八十年罪犯減刑條例
    之規定，應減輕其刑各二分之一，爰先依七十七年罪犯減刑條例之規定減其有期
    徒刑一年二月為七月，再依八十年罪犯減刑條例之規定減其有期徒刑七月為三月
    又十五日。
四、偽造之秦楊玉妹印章、印文各壹枚，秦阿寬印章、印文各壹枚，秦文賢印章、印
    文各壹枚均依法宣告沒收。
據上論斷，應依刑事訴訟法第三百六十九條第一項前段、第三百六十四條、第二百九
十九條第一項前段，刑法第二十八條、第二百十六條、第二百十條、第二百十四條、
第二百十九條，中華民國七十七年罪犯減刑條例第二條第一項第二款、第四條第二項
、第六條，中華民國八十年罪犯減刑條例第二條第一項第二款、第四條第二項、第八
條，罰金罰鍰提高標準條例第一條前段，判決如主文。
本案經檢察官林永義到庭執行職務。
中     華     民     國    八十九   年       四       月     二十六     日
                             臺灣高等法院刑事第十五庭
                                 審判長法  官  房  阿  生
                                       法  官  胡  泉  田
                                       法  官  雷  元  結
右正本證明與原本無異。
如不服本判決應於收受送達後十日內向本院提出上訴書狀，其未敘述上訴之理由者並
得於提起上訴後十日內向本院補提理由書（均須按他造當事人之人數附繕本）。
                                       書記官  梁  雅  華
中     華     民     國    八十九   年       四       月     二十七     日
附錄：本案論罪科刑法條全文
附論罪科刑依據之法條：刑法第二百十六條、第二百十條
刑法第二百十六條
行使第二百十條至第二百十五條之文書者，依偽造、變造文書或登載不實事項或使登
載不實事項之規定處斷。
刑法第二百十條
偽造、變造私文書，足以生損害於公眾或他人者，處五年以下有期徒刑。


司法院資訊處製作；財團法人民間司法改革基金會備份。
